【裁判字號】    99,訴,2083
【裁判日期】    990723
【裁判案由】    毒品危害防制條例
【裁判全文】
臺灣板橋地方法院刑事判決              99年度訴字第2083號
公  訴  人  臺灣板橋地方法院檢察署檢察官
被      告  甲○○
上列被告因毒品危害防制條例案件，經檢察官提起公訴（99年度
毒偵字第4047號），本院合議庭裁定改依簡式審判程序，判決如
下：
    主  文
甲○○施用第一級毒品，處有期徒刑柒月。
    事  實
一、甲○○前因施用毒品案件，經本院以87年度毒聲字第343 號
    裁定送觀察、勒戒後，認無繼續施用毒品傾向，於民國87年
    7 月10日執行完畢釋放，並由臺灣板橋地方法院檢察署檢察
    官以87年度偵字第10057 號、第21152 號為不起訴處分在案
    。復於89年間因施用第二級毒品案件，經本院裁定送觀察、
    勒戒後，因認有繼續施用毒品之傾向，再經本院裁定令入戒
    治處所施以強制戒治，於90年8 月16日執行完畢釋放，並經
    本院以89年度重簡字第1259號簡易判決判處有期徒刑4 月確
    定，嗣於90年8 月23日易科罰金執行完畢。
二、詎仍不知悔改，於前述觀察、勒戒、強制戒治執行完畢釋放
    後，明知海洛因係屬毒品危害防制條例第2 條第2 項第1款
    所定之第一級毒品，不得持有、施用，仍基於施用第一級毒
    品海洛因之犯意，於99年5 月5 日21時30分許，在臺北縣新
    莊市○○街108 巷28號2 樓之住處內，以注射針筒注射之方
    式，施用海洛因1 次。為警於同日22時5 分許，在臺北縣新
    莊市○○街108 巷30號前查獲，經徵得其同意採尿送驗後，
    檢驗結果呈嗎啡類陽性反應，而查悉上情。
三、案經臺北縣政府警察局三重分局報告臺灣板橋地方法院檢察
    署檢察官偵查起訴。
    理  由
一、被告甲○○所犯係死刑、無期徒刑、最輕本刑為3 年以上有
    期徒刑以外之罪，其於準備程序中就前揭被訴事實為有罪之
    陳述，經受命法官告知簡式審判程序之旨，並聽取其與公訴
    人之意見後，本院合議庭認為適宜由受命法官獨任進行簡式
    審判程序，爰依刑事訴訟法第273 條之1 第1 項規定，裁定
    由受命法官獨任進行簡式審判程序，合先敘明。
二、上開犯罪事實，業據被告於本院審理中坦承不諱，且被告為
    警採尿送驗結果，確呈嗎啡類陽性反應，此有台灣檢驗科技
    股份有限公司99年5 月24日濫用藥物檢驗報告（檢體編號：
    C0000000號），暨臺北縣政府警察局三重分局查獲毒品案件
    被移送者姓名、代碼對照表各1 紙附卷可稽。綜上，足徵被
    告之自白與事實相符，堪以採信，是本案事證明確，被告施
    用第一級毒品海洛因之犯行，洵堪認定。
三、按施用第一、二級毒品為犯罪行為，毒品危害防制條例第10
    條定有處罰明文。故施用第一、二級毒品者，依前揭規定本
    應科以刑罰。惟基於刑事政策，對合於一定條件之施用者，
    則依同條例第20條、第23條之規定，施以觀察、勒戒及強制
    戒治之保安處分。又毒品危害防制條例於92年7 月9 日修正
    公布，自93年1 月9 日施行，其中第20條、第23條將施用毒
    品之刑事處遇程序，區分為「初犯」及「5 年內再犯」、「
    5 年後再犯」。依其立法理由之說明：「初犯」，經觀察、
    勒戒或強制戒治後，應為不起訴處分或不付審理之裁定；經
    觀察、勒戒或強制戒治執行完畢釋放後，「5 年內再犯」者
    ，因其再犯率甚高，原實施之觀察、勒戒及強制戒治既已無
    法收其實效，爰依法追訴或裁定交付審理。至於經觀察、勒
    戒或強制戒治執行完畢釋放後，「5 年後再犯」者，前所實
    施之觀察、勒戒或強制戒治已足以遮斷其施用毒品之毒癮，
    為期自新及協助其斷除毒癮，仍適用「初犯」規定，先經觀
    察、勒戒或強制戒治之程序。從而依修正後之規定，僅限於
    「初犯」及「5 年後再犯」二種情形，始應先經觀察、勒戒
    或強制戒治程序。倘被告於5 年內已再犯，經依法追訴處罰
    ，縱其第三次（或第三次以上）再度施用毒品之時間，在初
    犯經觀察、勒戒或強制戒治執行完畢釋放5 年以後，已不合
    於「5 年後再犯」之規定，且因已於「5 年內再犯」，顯見
    其再犯率甚高，原實施觀察、勒戒或強制戒治，已無法收其
    實效，即應依該條例第10條處罰。至於第三次（或第三次以
    上）施用毒品之時間，是否宜有期間限制？以多久為適宜？
    則分屬刑事政策、專門醫學之範圍，非審判機關所能決定，
    有待循立法途徑解決。（最高法院97年9 月9 日97年度第5
    次刑事庭會議決議參照）。經查：本件被告前曾因施用毒品
    案件，經本院以87年度毒聲字第343 號裁定送觀察、勒戒後
    ，認無繼續施用毒品傾向，於87年7 月10日執行完畢釋放，
    並由臺灣板橋地方法院檢察署檢察官以87年度偵字第10057
    號、第21152 號為不起訴處分在案；復於前開觀察勒戒執行
    完畢釋放後5 年內，因施用第二級毒品案件，經本院裁定送
    觀察勒戒及強制戒治，並以89年度重簡字第1259號簡易判決
    判處有期徒刑4 月確定等情，有臺灣高等法院被告前案紀錄
    表1 份在卷可憑，是依上開說明，被告於前述觀察、勒戒執
    行完畢釋放後5 年內，再犯施用第二級毒品罪，經本院於89
    年間判決有罪確定後，復犯本件施用毒品之犯行，此次犯行
    距前揭觀察、勒戒執行完畢釋放後雖逾5 年，惟核與毒品危
    害防制條例第20條第3 項所定「5 年後再犯」之立法意旨不
    符，揆諸上開說明，仍應予追訴、處罰。
四、核被告所為係犯毒品危害防制條例第10條第1 項之施用第一
    級毒品海洛因罪。被告施用第一級毒品前持有第一級毒品之
    行為，本應論以持有之罪，惟持有毒品之低度行為應為其後
    施用毒品之高度行為所吸收，不另論罪。爰審酌被告無視毒
    品可能對自身及家庭所造成之戕害，及對社會治安形成之潛
    在危險，屢犯施用毒品之罪，足見其戒絕毒癮之意志不堅，
    本不宜寬貸，惟念其犯後坦承犯行，態度良好，及施用毒品
    乃戕害自身健康，尚未直接危害他人等一切情狀，量處如主
    文所示之刑，以資儆懲。
據上論斷，應依刑事訴訟法第273 條之1 第1 項、第299 條第1
項前段，毒品危害防制條例第10條第1 項，判決如主文。
本案經檢察官陳旭華到庭執行職務。
中    華    民    國    99    年     7    月     23   日
                    刑事第十庭    法  官 鄭凱文
以上正本證明與原本無異。
如不服本判決應於收受本判決後10日內向本院提出上訴書狀，並
應敘述具體理由，如未敘述上訴理由者，應於上訴期間屆滿後20
日內補提理由書狀於本院（均須按他造當事人之人數附繕本）「
切勿逕送上級法院」。
                                 書記官  陳筱惠
中    華    民    國    99    年    7     月    23    日
附錄本案論罪法條：
毒品危害防制條例第10條：
施用第一級毒品者，處6 月以上5 年以下有期徒刑。
施用第二級毒品者，處3 年以下有期徒刑。

司法院資訊處製作；財團法人民間司法改革基金會備份。
